【裁判字號】    98,訴,86
【裁判日期】    980605
【裁判案由】    台灣地區與大陸地區人民關係條例等
【裁判全文】
臺灣宜蘭地方法院刑事判決                98年度訴字第86號
公  訴  人  臺灣宜蘭地方法院檢察署檢察官
被      告  丙○○
            乙○○
上列被告因台灣地區與大陸地區人民關係條例等案件，經檢察官
提起公訴（98年度偵字第389號），本院判決如下：
    主  文
丙○○、乙○○均無罪。
    理  由
一、公訴意旨略以：被告丙○○、乙○○均明知同案被告甲○○
    係大陸地區人民，未經許可不得入境台灣地區，並明知被告
    乙○○與同案被告甲○○間，並無結婚之真意，竟基於使大
    陸地區人民非法進入台灣地區之概括犯意，並基於使公務員
    登載不實之概括犯意聯絡，由被告丙○○以提供機票、食宿
    之代價之方式委請乙○○先於93年7月17日至湖南省，迨93
    年7月19日，在湖南省長沙市○○○○○甲○○辦理虛偽不
    實之結婚，並於93年7月19日在湖南省長沙市公證處辦理公
    證，取得大陸地區湖南省長沙市結婚證書，使同案被告甲○○取得形式上之配偶身分。嗣由被告乙○○持大陸地區出具
    之結婚公證書及財團法人海峽交流基金會（93）核字第0743
    78號證明書，至宜蘭縣頭城戶政事務所，辦理結婚登記，使
    承辦戶籍登記之公務員將此不實事項登載於職務上所掌之戶
    籍資料，足生損害於戶政機關對戶籍管理之正確性。被告乙○○復於95年3月4日至宜蘭縣政府警察局礁溪分局辦理對保
    ，於95年4月20日，填具「大陸地區人民入出臺灣地區申請
    書」，向內政部警政署入出境管理局申請同案被告甲○○以
    團聚名義入境來台而行使之，經內政部警政署入出境管理局
    實質審查後予以核發，因而使被告甲○○於96年1月2日非法
    進入台灣地區。因認被告丙○○、乙○○涉犯刑法第216條
    、第214條之行使使公務員登載不實文書罪及違反台灣地區
    與大陸地區人民關係條例第15條第1款之規定，而應依同條
    例第79條第1項處罰等罪嫌。
二、按犯罪事實應依證據認定之，無證據不得認定犯罪事實。又
    不能證明被告犯罪者，應諭知無罪之判決。刑事訴訟法第15
    4條第2項、第301條第1項有明文規定。
三、公訴人認被告丙○○、乙○○涉犯上述罪名，無非以：被告
    丙○○、乙○○於檢察官偵查時之供述、同案被告甲○○之
    供述、大陸地區出具之結婚公證書、財團法人海峽交流基金
    會（93）核字第074378號證明書、戶役政資料、大陸地區人
    民進入台灣地區保證書、大陸地區人民入出台灣地區申請書
    、宜蘭縣政府警察局礁溪分局訪談被告乙○○之堂弟康正諺
    之訪談筆錄、入出境查詢記錄表、法務部調查局97年1月28
    日調科參字第09700034210號函等為主要論據。然訊據被告
    丙○○辯稱：伊並沒有安排食宿、提供機票予被告乙○○至
    大陸與大陸地區女子辦理結婚。伊只有約於5、6年前擔任計
    程車司機時，有幫綽號「福哥」之人遞送文件及匯款。被告
    乙○○於本案所稱之「福哥」，並不是伊，應該是被告乙○○誤認等語。而被告乙○○則辯稱：當初是一名叫「丙○○
    」的人跟伊說年紀大了，要幫忙找一個老婆好傳宗接代，所
    以才會聽「丙○○」的安排至大陸娶同案被告甲○○，故伊
    與同案被告甲○○是真的有結婚的意思，並不是假結婚等語
    為辯。
四、關於被告丙○○部分：
（一）被告乙○○雖於96年7月5日警詢中指證稱：「我確定編號
      D的相片（按為被告丙○○）就是幫我辦文件，給我費用
      、並教我與甲○○套招的丙○○」等語、復於檢察官偵查
      時供稱係一名「丙○○」之人介紹伊至大陸與同案被告甲○○結婚，除了代辦手續外，並由「丙○○」提供機票、
      旅費、零用金予伊等語。且被告乙○○於檢察官提示被告
      丙○○之相片口卡檔案照片時亦供稱「（問：你所指的丙○○是否此人？）看起來很像」等語。然被告乙○○於93
      年11月1日接受內政部警政署入出境管理局之面談時陳稱
      ：「93年2月初時，我在堂哥康國平家裡經由他拿甲○○
      相片及大陸手機電話00000000000予我後，我就主動與甲○○聯繫，經半年聯繫後，我與朋友丙○○於93年7月17
      日一起至大陸廣東，…」等語、復於96年9月13日接受檢
      察官訊問時供稱：「95年12月30日還是31日左右，我跟他
      （即丙○○）一起去大陸」、「（與丙○○一起去大陸）
      是要去大陸帶甲○○回來，但丙○○只帶我到香港，再從
      香港帶到深圳…」等語。經核被告乙○○之入出境資料，
      被告乙○○確實於93年7月17日、95年12月31日分別有出
      境記錄，而被告丙○○並無於上述時間有入出境之紀錄，
      此均有法務部入出境資訊連結作業資料附本院卷宗、旅客
      入出境記錄查詢附偵查卷宗可憑。是顯見被告丙○○並不
      曾與被告乙○○同時間前往香港或大陸，是以被告乙○○
      於上開警詢中、偵查中所提及其與名字為「丙○○」之人
      之往來情形觀之，被告乙○○所稱名為「丙○○」之人，
      顯非被告丙○○。是被告乙○○於警詢時、檢察官偵查時
      就口卡相片所為指證，即顯有瑕疵。
（二）再者，被告乙○○得以知悉「丙○○」此一名字，係因曾
      收到前往大陸零用金之匯款款項中是以「丙○○」名義匯
      款，而在其存款簿有「丙○○」名字一節，業經被告乙○○於警詢中供稱甚詳，並經被告乙○○於本院審理時經轉
      為證人身分接受詰問時陳述明確。顯見被告乙○○對於協
      助其前往大陸結婚之人，其身分背景並不熟悉，僅係經由
      其他資訊，自行推測拼湊而得。是被告乙○○上述指認既
      有瑕疵，且係經由自行猜測協助至大陸與同案被告甲○○
      結婚之人之姓名為「丙○○」，是被告乙○○關於指認被
      告丙○○之情節，實充滿瑕疵與矛盾，而無足以認定被告
      乙○○所稱「提供機票、食宿及費用協助其前往大陸辦理
      結婚之丙○○」即為被告丙○○。
五、關於被告乙○○部分：
（一）經查，被告丙○○迭於警詢、檢察官偵查時及本院審理時
      均否認認識被告乙○○，更否認有資助或協助被告乙○○
      至大陸與大陸女子辦理結婚等情；而同案被告甲○○於內
      政部警政署入出境管理局之訪談中亦否認有假借結婚之名
      義來台之行為。是自無從憑上開被告丙○○、同案被告甲○○之供述，即認定被告乙○○有公訴人所指訴之犯行。
（二）再者，公訴人雖以被告乙○○與同案被告甲○○就渠等婚
      姻前後所發生相關情節之陳述，互有扞格；且被告乙○○
      曾坦承與同案被告甲○○均未發生性行為一節，亦與同案
      被告甲○○所述不符，顯見2人並無共同生活之事實，亦
      無結婚之真意云云。然所謂結婚真意，係指2人有永久共
      同為夫妻生活之意思。而被告乙○○前往大陸地區○○○○○甲○○會面期間僅93年7月17日至同年月22日、95年1
      2月31日至96年1月2日等情，此有前述被告乙○○之入出
      境資料可按，是以被告乙○○前往大陸地區○○○○○甲○○會面前後總計不到10日之期間，而徒以2人生活起居
      上細節之供述差異，實無從憑之作為認定被告乙○○涉犯
      前述罪嫌之證據。
（三）公訴人雖又以被告乙○○之親戚均未曾聽聞被告乙○○與
      同案被告甲○○有結婚一事，推論被告乙○○應無結婚真
      意云云。然查，結婚通知親友參加婚宴固為結婚儀式之常
      態，惟僅以符合結婚之法定要式要求，而未再宴請親友亦
      所在多有。故被告乙○○於本院審理時雖自承同案被告甲○○來台後未曾再宴請親友，實際上也沒有親友知道其已
      結婚等語，而與一般坊間結婚態樣不同，但依前述說明，
      難認違背經驗法則，實無法以被告乙○○與同案被告甲○○結婚來台後未辦婚宴、未通知親友之事實，遽認定被告
      乙○○無結婚真意。
（四）至於宜蘭縣頭城鎮戶政事務所96年8月7日頭鎮戶字第9600
      01452號函及所附被告乙○○、同案被告甲○○辦理結婚
      之財團法人海峽交流基金會公證書、結婚公證書、大陸地
      區人民申請來台資料查詢、內政部警政署入出境管理局面
      談記錄、旅客入出境記錄查詢資料，以及大陸地區人民進
      入臺灣地區旅行證申請書、保證書、面談結果建議表、同
      案被告甲○○入出境查詢記錄表等，僅能證明同案被告甲○○確實有以被告乙○○配偶之身分申請來台團聚，並且
      曾經入境臺灣。然就被告乙○○有無結婚真意部分尚無法
      證明；此外法務部調查局97年1月28日調科參字第0970003
      4210號函稱關於被告乙○○電告因病無法前去接受測謊一
      節，亦無從對被告乙○○就公訴事實為有利或不利之認定
      。
六、綜上所述，本院認依公訴人所舉證據，不能證明被告乙○○
    、丙○○有公訴意旨所述之犯行。此外，復查無其他積極證
    據證明被告乙○○、丙○○涉犯公訴人所指之犯行，是既無
    法證明被告乙○○、丙○○犯罪，自依法均為無罪之諭知。
據上論斷，應依刑事訴訟法第301第1項，判決如主文。
本案經檢察官劉憲英到庭執行職務。
中    華    民    國    98    年     6     月    5     日
                  刑事第四庭審判長法  官  林楨森
                                  法  官  鄧晴馨
                                  法  官  蔡仁昭
以上正本證明與原本無異。
如不服本判決應於收受送達後十日內向本院提出上訴書狀，並應
敘述具體理由；其未敘述上述理由者，應於上訴期間屆滿後二十
日內向本院補提理由書 (均須按他造當事人之人數附繕本)「切
勿逕送上級法院」。
                                  書記官  陳建宇
中    華    民    國    98    年     6     月    5     日


司法院資訊處製作；財團法人民間司法改革基金會備份。
